臺灣臺中地方法院刑事判決
111年度金訴字第937號
公  訴  人  臺灣臺中地方檢察署檢察官
被      告  涂毓庭



上列被告因詐欺等案件，經檢察官提起公訴（111年度偵字第108
43號、111年度偵字第18563號），被告於本院準備程序中就被訴
事實為有罪之陳述，經合議庭裁定由受命法官獨任進行簡式審判
程序，判決如下：
    主    文
涂毓庭犯如附表主文欄所示之罪，各處如附表主文欄所示之刑。
應執行有期徒刑壹年伍月。
    犯罪事實
一、涂毓庭於民國110年8月15日前某時，加入真實姓名年籍不詳
    、綽號「小心」之成年男子所屬之三人以上，以實施詐術為
    手段，所組成具有持續性、牟利性之詐欺集團犯罪組織，負
    責擔任車手，依「小心」指示持人頭帳戶提款卡及密碼提領
    被害人遭詐騙而匯入之款項（參與組織犯罪部分，經臺灣臺
    中地方檢察署檢察官另案提起公訴）。涂毓庭、涂育倫（由
    本院另行審結）、「小心」及所屬詐欺集團其他成員，共同
    意圖為自己不法之所有，基於三人以上詐欺取財及掩飾、隱
    匿犯罪所得去向之犯意聯絡，由詐欺集團其他不詳成員分別
    對附表所示之被害人施以詐術，致其等陷於錯誤，並依詐欺
    集團成員之指示匯款至附表所示之人頭帳戶（被害人姓名、
    詐騙時間、方式、匯款時間、金額及人頭帳戶，均詳如附表
    所示）；嗣涂毓庭於不詳時間、地點取得塗宗源之竹山郵局
    及郭淑珠蘆洲郵局之提款卡，再由「小心」以通訊軟體告知
    前開2家郵局帳戶提款卡密碼後，涂毓庭即聽從「小心」之
    指示，持附表所示之人頭帳戶提款卡提領附表所示被害人遭
    詐騙匯入人頭帳戶之款項（提款時間、金額及地點詳如附表
    所示），涂毓庭於提領款項成功後，再依「小心」之指示將
    所領得之詐欺贓款放置於某公園廁所內或交予依「小心」指
    示前來收水之詐欺集團其他不詳成員，其等藉此方式製造金
    流之斷點，而以此迂迴層轉之方式掩飾、隱匿詐欺犯罪所得
    之去向及所在。
二、案經臺中市政府警察局第五分局報告臺灣臺中地方檢察署檢
    察官偵查起訴。
    理    由
一、本案被告涂毓庭所犯係死刑、無期徒刑、最輕本刑為3年以
    上有期徒刑以外之罪，其於準備程序中就前揭被訴事實為有
    罪之陳述，經本院告知簡式審判程序之旨，並聽取公訴人、
    被告之意見後，經裁定進行簡式審判程序審理，則本案證據
    之調查，依刑事訴訟法第273條之2規定，自不受同法第159
    條第1項、第161條之2、第161條之3、第163條之1及第164條
    至第170條規定之限制。
二、認定犯罪事實所憑證據及理由：
  ㈠上開犯罪事實，業據被告涂毓庭於警詢、本院準備程序及審
    理時坦承不諱【見110年度偵字第10843號卷（下稱第10843
    號偵卷）第35至39頁、本院卷第96、108頁】，核與同案被
    告涂育倫之供證相符（見第10843號偵卷第248頁、本院卷第
    96至97頁），並有如附表「證據清單」欄所示之證據資料附
    卷可查，足認被告前開任意性之自白核與事實相符，應堪採
    信。
  ㈡綜上，本案事證明確，被告犯行，均堪認定，應依法論科。
三、論罪科刑：
  ㈠核被告就附表各編號所為，均係犯刑法第339條之4第1項第2 
    款之三人以上共同犯詐欺取財罪及洗錢防制法第14條第1項
    之一般洗錢罪。
  ㈡又按共同正犯，本係互相利用，以達共同目的，並非每一階
    段行為，各共同正犯均須參與。而共同實施犯罪行為，在合
    同意思範圍以內，相互利用他人之行為，以達其犯罪之目的
    ，原不必每一階段行為均經參與，祇須分擔犯罪行為之一部
    ，即應對於全部所發生之結果共同負責（最高法院72年度台
    上字第1978、5739號判決意旨參照）；又共同正犯之意思聯
    絡，原不以數人間直接發生者為限，即有間接之聯絡者，亦
    包括在內。如甲分別邀約乙、丙犯罪，雖乙、丙間彼此並無
    直接之聯絡，亦無礙於其為共同正犯之成立（最高法院77年
    台上字第2135號判決意旨參照）。查，被告雖未親自以附表
    所示之詐騙手法訛詐如附表所示之被害人，惟其係在共同犯
    罪意思之聯絡下相互分工，參與前揭犯行，被告負責提領詐
    欺所得之贓款後，再上繳予本案詐欺集團之更上游成員之行
    為，係詐欺集團詐取他人財物之犯行中不可或缺之部分，足
    見被告與本案詐欺集團其他不詳成員間彼此分工，各自分擔
    詐欺取財犯罪行為之一部，相互利用其他參與者之行為，以
    達詐欺取財之目的。揆諸前揭說明，被告自應就共同正犯間
    實行詐欺取財之犯行，負共同正犯之責。
  ㈢被告與所屬詐欺集團成員，就附表編號1、4所示之加重詐欺
    取財犯行，係基於同一犯罪決意，而向被害人林秀玉、宋善
    賢施用詐術，致其2人陷於錯誤而先後多次匯款，所為係於
    密接近之時間、地點實施，分別侵害同一人之財產法益，行
    為之獨立性極為薄弱，在時間差距上，難以強行分開，屬數
    個舉動之接續施行，各論以接續犯一罪。
  ㈣被告加入本案詐欺集團擔任車手工作，負責提領之被害人遭
    詐騙之贓款，再轉交上手，藉此隱匿該等犯罪所得之去向、
    所在，最終目的係為取得被害人之財物，犯罪目的單一，且
    被告各次所為加重詐欺取財及一般洗錢等犯行，均具有行為
    局部之同一性，依一般社會通念，認應評價為一罪方符合刑
    罰公平原則，故被告所犯如附表所示之洗錢防制法第14條第
    1項之一般洗錢罪及刑法第339條之4第1項第2款之三人以上
    共同詐欺取財罪，均係一行為觸犯數罪名之想像競合犯，應
    依刑法第55條規定，各從一重論以刑法第339條之4第1項第2
    款之三人以上共同詐欺取財罪。
  ㈤再詐欺取財罪，係為保護個人之財產法益而設，行為人罪數
    之計算，自應依遭詐騙之被害人人數計算。被告就其所犯如
    附表所示各罪，被害人不同，且各罪在時間差距上可以分開
    ，犯意各別，行為互異，在刑法評價上各具獨立性，應予分
    論併罰。
  ㈥按想像競合犯之處斷刑，本質上係「刑之合併」。其所謂從
    一重處斷，乃將想像競合犯組成之評價上數罪，合併為科刑
    一罪，其所對應之刑罰，亦合併其評價上數罪之數法定刑，
    而為一個處斷刑。易言之，想像競合犯侵害數法益者皆成立
    犯罪，論罪時必須輕、重罪併舉論述，同時宣告所犯各罪名
    ，包括各罪有無加重、減免其刑之情形，亦應說明論列，量
    刑時併衡酌輕罪部分量刑事由，評價始為充足，然後依刑法
    第55條前段規定「從一重處斷」，非謂對於其餘各罪可置而
    不論。因此，法院決定處斷刑時，雖以其中最重罪名之法定
    刑，做為裁量之準據，惟於裁量其輕重時，仍應將輕罪合併
    評價在內（最高法院108年度台上字第4405、4408號判決意
    旨）。另按犯洗錢防制法第14、15條之罪，在偵查或審判中
    自白者，減輕其刑。洗錢防制法第16條第2項亦有明定。查
    ：被告於本院審理中自白前開所為一般洗錢之犯行，就其所
    犯一般洗錢犯行部分，依上開規定，原應減輕其刑，然被告
    就附表所示犯行，均已從一重論以加重詐欺取財罪，惟揆諸
    前開判決意旨，本院仍應將其所犯一般洗錢罪原得減輕其刑
    部分，於量刑併予審酌。
  ㈦爰以行為人之責任為基礎，審酌被告其正值青壯之年，並非
    無工作能力，不思以合法途徑賺取錢財，率爾參與詐欺集團
    犯罪組織，擔任車手之工作，其雖非直接對被害人施行詐術
    騙取財物，然其角色除供詐欺集團成員遂行詐欺取財行為外
    ，亦同時增加檢警查緝犯罪及被害人求償之困難，對社會治
    安實有相當程度之危害，法治觀念不足，價值觀念偏差，且
    造成社會信任感危機，損害被害人財產法益甚鉅，且迄今未
    能與被害人達成和解，賠償被害人所受損害；惟考量被告犯
    後坦承全部犯行及其於本院自白上開洗錢犯行應依法減輕其
    刑之規定，兼衡被告於詐欺集團犯罪組織所擔任之角色、犯
    罪分工及犯罪之動機、目的、手段，暨其於本院自陳之教育
    智識程度及家庭經濟生活狀況（見本院卷第108頁）等一切
    情狀，量處如附表主文欄所示之刑。另本院衡酌被告就附表
    所犯各罪，係參與同一詐欺集團期間內所為，行為之時空相
    近，犯罪之手法與態樣相同，均為侵害財產法益之犯罪，兼
    衡其參與的情節與被害人所受財產損失等情況，並參諸刑法
    第51條第5款係採限制加重原則，而非累加原則之意旨，就
    被告前開所宣告之刑，合併定其應執行之刑如主文所示。
四、沒收：
  ㈠按犯罪所得，屬於犯罪行為人者，沒收之；前2項之沒收，於
    全部或一部不能沒收或不宜執行沒收時，追徵其價額，刑法
    第38條之1第1項、第3項分別定有明文。又共同正犯之犯罪
    所得，沒收或追徵，應就各人所分得之數額分別為之。所謂
    各人「所分得」，係指各人「對犯罪所得有事實上之處分權
    限」，法院應視具體個案之實際情形而為認定：倘若共同正
    犯各成員內部間，對於不法利得分配明確時，固應依各人實
    際分配所得沒收；然若共同正犯成員對不法所得並無處分權
    限，其他成員亦無事實上之共同處分權限者，自不予諭知沒
    收（最高法院104年度台上字第3937號判決意旨參照）。查
    ，被告供稱：我都沒有拿到報酬，上手都把錢給我哥哥涂育
    倫，涂育倫沒有給我錢等語（見第10843號偵卷第39頁、本
    院卷第96頁），核與同案被告涂育倫供稱：本案犯罪所得，
    都是由我領取，我弟弟涂毓庭都沒有拿到錢等語相符（見本
    院卷第97頁），是被告就本案既未獲取犯罪所得，自無從諭
    知沒收。
  ㈡另按洗錢防制法第18條第1項前段規定，犯第14條之罪，其所
    移轉、變更、掩飾、隱匿、收受、取得、持有、使用之財物
    或財產上利益，沒收之。前揭洗錢防制法關聯客體之沒收，
    核其性質應屬刑法犯罪工具沒收之特別規定，惟上開條文雖
    採義務沒收主義，卻未特別規定「不問屬於犯罪行為人與否
    ，沒收之」，此部分條文之解釋自應回歸適用原則性之規範
    ，即參諸刑法第38條第2項前段，以屬於犯人行為人所有者
    為限，始應予沒收。準此以言，被告就本案並無犯罪所得，
    業如前述，是其既未分受取得本案任何詐欺贓款，揆諸前揭
    說明，自無從適用上開洗錢防制法之特別沒收規定，併予指
    明。
據上論斷，應依刑事訴訟法第273條之1第1項、第299條第1項前
段，洗錢防制法第14條第1項、第16條第2項，刑法第11條、第28
條、第339條之4第1項第2款、第55條、第51條第5款，刑法施行
法第1條之1第1項，判決如主文。
本案經檢察官鄒千芝提起公訴，檢察官黃芝瑋到庭執行職務。
中　　華　　民　　國　　111 　年　　7 　　月　　29　　日
                  刑事第八庭    法  官  江文玉
以上正本證明與原本無異。
如不服本判決應於收受判決後20日內向本院提出上訴書狀，並應
敘述具體理由；其未敘述上訴理由者，應於上訴期間屆滿後20日
內向本院補提理由書（均須按他造當事人之人數附繕本）「切勿
逕送上級法院」。
告訴人或被害人如不服判決，應備理由具狀向檢察官請求上訴，
上訴期間之計算，以檢察官收受判決正本之日起算。
                                書記官  黃珮華
中　　華　　民　　國　　111 　年　　7 　　月　　29　　日
附錄論罪科刑法條
洗錢防制法第14條
有第二條各款所列洗錢行為者，處7年以下有期徒刑，併科新臺
幣5百萬元以下罰金。
前項之未遂犯罰之。
前二項情形，不得科以超過其特定犯罪所定最重本刑之刑。
中華民國刑法第339條之4
犯第339條詐欺罪而有下列情形之一者，處1年以上7年以下有期
徒刑，得併科1百萬元以下罰金：
一、冒用政府機關或公務員名義犯之。
二、三人以上共同犯之。三、以廣播電視、電子通訊、網際網路
    或其他媒體等傳播工具，對公眾散布而犯之。前項之未遂犯
    罰之。
【附表】
編號 被害人 詐騙時間、方式 匯款時間、金額 匯款之人頭帳戶 提款人 提款時間、地點、金額 　 證據清單   主文欄 1 林秀玉 詐欺集團於110年8月14日17時55分許，佯裝為臉書平台「大元氣寵物」工作人員致電予林秀玉，佯稱公司網路遭駭客入侵而有被下訂單消費，需操作更正做取消，隨後該詐欺集團再度佯裝為中國信託銀行人員，致電林秀玉，要求林秀玉透過自動櫃員機操作云云，致林秀玉陷於錯誤，而依該詐欺集團成員指示，轉帳匯款至上開詐欺集團成員指定之右揭帳戶內。 ⑴110年8月14日19時23分許，轉帳匯款29,987元 ⑵110年8月14日19時29分許，轉帳匯款29,987元 ⑶110年8月14日19時32分許，轉帳匯款3,787元 ⑷110年8月14日19時42分許，現金存款29,985元  合計： 93,696 元 中華郵政帳號：000-00000000000000號 戶名：塗宗源  (起訴書誤載為涂宗源，應予更正) 涂毓庭 110年8月14日19時29分至39分許，至台中市○○區○○路0段000 號- 統一超商北屯門市，分別提領： 20,005元、20,005元、20,005元、20,005元、20,005元、17,005元、3,005元 ----------110年8月14日19時49分至50分許，至台中市○○區○○路0段000 號- 全家超商睿景門市，分別提領： 20,005元、10,005元  （上開提領款項，係附表編號1、23所示被害人遭詐騙之款項） 1.證人即被害人林秀玉於警詢中之　證述（見111年度偵字第10843卷第48至49頁） 2.高雄市政府警察局前鎮分局瑞隆派出所陳報單、受理各類案件紀錄表、受（處）理案件證明單、受理詐騙帳戶通報警示簡便格式表、內政部警政署詐騙諮詢專線紀錄表（同上卷第45至47頁、第50至51頁反面） 3.自動櫃員機交易明細表（同上卷第53頁） 4.車手提領款項之監視器影像截圖（同上卷第95至102頁） 5.塗宗源之中華郵政帳號00000000000000號之開戶資料及交易明細（同上卷第107至111頁） 涂毓庭犯三人以上共同詐欺取財罪，處有期徒刑壹年貳月。 2 莊鎔疄 詐欺集團於110年8月14日19時許，佯裝為「AGODA 」人員致電予莊鎔疄，佯稱訂單有誤，多訂了好幾筆，需先將款項匯入一個帳號，之後再做退款動作，隨後該詐欺集團再度佯裝為中國信託銀行人員，致電莊鎔疄，要求莊鎔疄透過自動櫃員機操作云云，致莊鎔疄陷於錯誤，而依該詐欺集團成員指示，轉帳匯款至上開詐欺集團成員指定之右揭帳戶內。 110年8月14日19時26分許，轉帳匯款13,018元 中華郵政帳號：000-00000000000000號 戶名： 塗宗源  (起訴書誤載為涂宗源，應予更正) 涂毓庭  1.證人即被害人莊鎔疄於警詢中之證述（見111年度偵字第10843卷第58至59頁） 2.臺北市政府警察局信義分局吳興街派出所陳報單、受理各類案件紀錄表、受（處）理案件證明單、受理詐騙帳戶通報警示簡便格式表、內政部警政署詐騙諮詢專線紀錄表（同上卷第55至57頁、第61至62頁） 3.車手提領款項之監視器影像截圖（同上卷第95至100頁） 4.塗宗源之中華郵政帳號00000000000000號之開戶資料及交易明細（同上卷第107至111頁） 涂毓庭犯三人以上共同詐欺取財罪，處有期徒刑壹年。 3 黃怡美 詐欺集團於110年8月14日19時27分前之某時許，佯裝為電商客服人員致電予黃怡美，佯稱其所購買的旅宿訂房商品，設定有有誤，需要先透過網路轉帳才能解除設定，隨後該詐欺集團再度佯裝為銀行、郵局人員，致電黃怡美，要求黃怡美透過網路轉帳操作云云，致黃怡美陷於錯誤，而依該詐欺集團成員指示，轉帳匯款至上開詐欺集團成員指定之右揭帳戶內。 110年8月14日19時27分許，轉帳匯款44,123元 中華郵政帳號：000-00000000000000號 戶名：塗宗源  (起訴書誤載為涂宗源，應予更正) 涂毓庭  1.證人即被害人黃怡美於警詢中之證述（見111年度偵字第10843卷第64至65頁） 2.臺南市政府警察局新營分局民治派出所受（處）理案件證明單、受理詐騙帳戶通報警示簡便格式表、受理各類案件紀錄表、內政部警政署詐騙諮詢專線紀錄表（同上卷第66至71頁） 3.自動櫃員機交易明細表（同上卷第71至72頁） 4.車手提領款項之監視器影像截圖（同上卷第95至100頁） 5.塗宗源之中華郵政帳號00000000000000號之開戶資料及交易明細（同上卷第107至111頁） 涂毓庭犯三人以上共同詐欺取財罪，處有期徒刑壹年壹月。 4 宋善賢 詐欺集團於110年8月17日20時許，佯裝為「誠品」書店客服人員致電予宋善賢，佯稱訂單有誤，導致每月會被扣款，隨後該詐欺集團再度佯裝為聯邦銀行人員，致電宋善賢，要求宋善賢透過至自動櫃員機操作云云，致宋善賢陷於錯誤，而依該詐欺集團成員指示，轉帳匯款至上開詐欺集團成員指定之右揭帳戶內。 110年8月17日21時16分、19分許，分別轉帳匯款： 29,985元、29,985元  合計： 59,970 元 中華郵政帳號：000-000000000000000號 戶名： 郭淑珠 涂育倫 、涂毓庭 110年8月17日21時19分至21分許，在台中市○○區○○○路00號-臺灣中小企業銀行，分別提領： 20,005元、20,005元、20,005元、20,005元 （上開款項提領人為涂育倫） ---------- 110年8月17日21時36分許，在台中市○○區○○○路0000號北屯郵局，提領900元（上開款項提領人為涂毓庭）   （上開提領款項係附表編號4、5所示被害人遭詐騙之款項） 1.證人即告訴人宋善賢於警詢中之證述（見111年度偵字第10843卷第76至78頁） 2.臺北市政府警察局北投分局永明派出所陳報單、受理各類案件紀錄表、受（處）理案件證明單、內政部警政署詐騙諮詢專線紀錄表、受理詐騙帳戶通報警示簡便格式表（同上卷第73至75頁、第79至80頁） 4.車手提領款項之監視器影像截圖（同上卷第181至184頁） 5.郭淑珠之中華郵政帳號000000000000000號之開戶資料及交易明細（同上卷第115至119頁） 涂毓庭犯三人以上共同詐欺取財罪，處有期徒刑壹年壹月。 5 劉森袚 詐欺集團於110年8月17日20時30分許，佯裝為衣服賣家致電予劉森袚，佯稱條碼貼錯，需要核對該筆交易，要向郵局人員取消該筆訂單，否則會被扣款10萬，隨後該詐欺集團再度佯裝為郵局人員，致電劉森袚，要求劉森袚透過至自動櫃員機操作云云，致劉森袚陷於錯誤，而依該詐欺集團成員指示，轉帳匯款至上開詐欺集團成員指定之右揭帳戶內。 110年8月17日21時19分許，轉帳匯款20,000元 中華郵政帳號：000-000000000000000號 戶名： 郭淑珠 涂育倫 、涂毓庭  1.證人即被害人劉森袚於警詢中之證述（見111年度偵字第10843卷第84至86頁） 2.桃園市政府警察局龍潭分局中興派出所陳報單、內政部警政署詐騙諮詢專線紀錄表、受（處）理案件證明單、受理各類案件紀錄表、受理詐騙帳戶通報警示簡便格式表（同上卷第81至83頁、第86至87頁） 3.車手提領款項之監視器影像截圖（同上卷第181至184頁） 4.郭淑珠之中華郵政帳號000000000000000號之開戶資料及交易明細（同上卷第115至119頁） 涂毓庭犯三人以上共同詐欺取財罪，處有期徒刑壹年。